臺灣板橋地方法院刑事判決　　　　　　　　　　　　　九十年度訴字第二一七九號
　　公　訴　人　臺灣板橋地方法院檢察署檢察官
　　被　　　告　丁○○
　　指定辯護人　甲○公設辯護人　湯明純
右列被告因違反毒品危害防制條例案件，經提起公訴（九十年度偵字第一八一七七、
二ＯＯ七三號），爰判決如左：
    主  文
丁○○共同運輸第二級毒品，處有期徒刑肆年。扣案第二級毒品ＭＤＭＡ柒仟零捌拾
顆（淨重壹仟伍佰壹拾公克）沒收銷燬、糖果罐肆個、包裝紙肆張、塑膠袋柒個均沒
收。
    事  實
丁○○、丙○○（另案偵查）二人，明知第二級毒品ＭＤＭＡ（俗稱搖頭丸或快樂丸
，下稱ＭＤＭＡ）係經行政院公告管制進出口物品，竟仍共同基於運輸第二級毒品Ｍ
ＤＭＡ回台之犯意聯絡，於民國（下同）九十年十月二十三日，二人以至馬來西亞吉
隆坡觀光名義出境，於同年十月二十四日十六時許搭機返國時，將ＭＤＭＡ裝在糖果
罐中，藏放於丁○○之隨身行李箱內，夾帶入境台灣，經臺北關稅局海關人員檢驗行
李時查獲，當場於丁○○隨身行李箱中扣得第二級毒品ＭＤＭＡ藥錠七千零八十顆（
淨重一五一○公克，包裝重三十二點零三公克）、糖果罐四個、包裝紙四張及塑膠袋
七個，經偵查起訴。
    理  由
一、被告丁○○否認有何運輸毒品犯行，辯稱：我和丙○○是在網路上認識的，她說
    她是跑單幫的，剛好我喜歡研究宗教，所以常陪她去東南亞，這一次丙○○說要
    去吉隆坡找朋友，她說因為馬來西亞是回教國家，她怕危險，要我陪她去，當天
    晚上我吃完飯回到旅館，看到丙○○在大廳與一位張先生講話，張先生把糖果罐
    交給丙○○，四個糖果罐是用熱收縮膜包著，包成一排，放在一個手提袋裡，糖
    果罐看起來很像禮盒，丙○○下飛機前以行李太多為由，叫我幫她提外觀精美、
    有卡通圖案、密封不透明並以熱收縮膜包裝的糖果罐四個，以及女用香水禮盒一
    盒，我基於情誼，一時不察，將這些東西和我的隨身行李放在一起，後來我們分
    開入關，我有跟海關人員講，東西是丙○○交給我的，不是我的，但海關人員都
    不聽解釋，筆錄也沒有記云云。然查：
  (一)證人即財政部台北關稅局人員己○○到庭結證稱：被告的行李是由我檢查，筆錄
    是乙○○問的，當時被告並沒有說糖果罐是丙○○交給他的等語，且被告於海關
    人員詢問時供述：這些物品不是我的，是在吉隆坡某一遊樂場的「張先生」託我
    帶回台灣，他說他會來台灣，再與我聯絡等語，有財政部台北關稅局談話筆錄可
    稽。是被告於甲○調查審理時，辯稱：曾向海關人員說明，糖果罐係丙○○交付
    的云云，並非實在。
  (二)次查：依查獲時現場照片可知，糖果罐係由被告攜帶之行李箱內查獲，並非提在
    手上，且四罐糖果罐僅重約一點五公斤，並非沉重龐大之物，若丙○○以行李過
    多為由，於下飛機前臨時請被告幫忙提拿，應毋庸僅挑選此四個糖果罐交予被告
    ，且被告自承此四個糖果罐以熱收縮膜包裝，亦與一般包裝方式明顯不同，再者
    ，被告若僅係臨時為丙○○提拿物品，亦無裝入自己的行李箱當中之必要。況被
    告若不知其所攜帶之物品為毒品，於海關人員查獲時，思及攜帶毒品之嚴重性，
    按理當立即指述丙○○，以便對質，證明己身之清白，豈有供述係馬來西亞之「
    張先生」託其帶至台灣餽贈親友，而刻意未提及丙○○之理？是被告應係與丙○○共同至吉隆坡向「張先生」取得第二級毒品ＭＤＭＡ後，由丁○○藏放於行李
    箱中，於海關人員查獲後，丁○○為迴護共犯丙○○，故刻意省略丙○○之涉案
    經過，是被告所辯，係臨時替丙○○提領行李，不知糖果罐中裝有ＭＤＭＡ云云
    ，並非實在。
  (三)末查：被告入關時，由海關人員自被告攜帶通關之行李箱中發現糖果罐，罐內藏
    有藥丸一批，經鑑定後為第二級毒品ＭＤＭＡ，此有扣案ＭＤＭＡ共計淨重一五
    一○公克（包裝重三十二點零三公克，純度百分之六十五點二）及中華民國入境
    旅客申報單、臺北關稅局扣押貨物、運輸工具收據及搜索筆錄、法務部調查局
    陸(一)字第九○一七六九三九號毒品檢驗通知書、現場照片七張附卷可資佐證，被
    告運輸毒品犯行堪予認定。
  (四)至被告聲請調查證物上之指紋及丙○○行動電話及住處電話之通聯紀錄，並指稱
    ：我在驗證照的時候，就被逮捕，隨後被帶往辦公室特別檢查，當時我並不知道
    糖果罐中的顆粒是搖頭丸，是海關人員用簡易試劑告知，我極力表明東西不是我
    的，但海關人員並不聽解釋，反而叱喝我，說東西是在我行李中拿出來，就是我
    的，然後要我以各種姿態角度拍照，之後才帶來一位極為神似丙○○之人讓我指
    認，此人搖頭表示不認識我，海關人員隨即讓她離去，我是遭丙○○當工具利用
    等語。然查：
  證人己○○結證稱：當天是調查局人員把被告帶到第十六號紅線台，調查人員說
    他可能攜帶毒品，我們就對被告作調查，並不是由我們發現被告有嫌疑，而主動
    查獲等語，與證人乙○○證述情節相符，且與被告所述係在查驗證件時，即遭逮
    捕乙節相符，應堪採信。惟經訊問證人戊○結證稱：我們是在調查其他毒品案件
    時，經過資料研析，發現了丁○○與丙○○可疑，可能涉及毒品案件，因為另案
    還在調查中，所以無法先透露，我們調閱他們的入出境紀錄，發現他們出入境頻
    繁。經過比對，發現他們二人都是同時進出，所以在十月二十四日被告入境之前
    ，我們就已經知道他與丙○○是一起出國，一起入境，我們就陳報局本部，並呈
    報檢察官，然後我們局本部與海關聯繫，針對他們二人的行李加強注檢，所以被
    告在通關時，由海關人員發現，（當庭提出照片七張）調查局人員只是站在一旁
    攝影，查獲都是由海關檢查人員在處理。（問：是否當場亦查獲丙○○？）是的
    ，當場我們也有請海關人員同時檢查許的行李，但沒有檢查到任何違禁品，且被
    告也未供述糖果罐是許交給他的，我們還在海關檢查室內特別提醒被告他攜帶有
    第二級毒品，行李是否受別人之託，幫人攜帶通關，他仍堅持他的說詞如調查筆
    錄上所說的；當初我們怕行李是別人託他攜帶通關，有再三問他，但他甚至否認
    認識丙○○等語（見九十一年三月八日訊問筆錄），與海關人員所述之查獲經過
    並不相符，遍查全卷，亦無逮捕通知書，是當時究有無合法踐行逮捕程序，顯有
    可疑。又依證人戊○所述情節可知，起訴書所載，丙○○係趁隙逃逸云云，顯非
    實在，而係經調查後，由調查人員任令丙○○離去，應堪認定。
  證人戊○自稱原已掌握被告與丙○○係同時進出台灣之資料，且有證據懷疑其二
    人涉及毒品罪嫌，然於機場查獲毒品時，卻任令丙○○離去，並於海關、調查局
    之筆錄上，均未見提及丙○○之姓名，詢問被告之處，其證詞顯有矛盾之處，是
    承辦人員任令丙○○離去，其辦案程序即有疏失。是被告指稱之情節，並非全然
    無稽，然與其所涉犯行認定，尚不生影響，附此敘明。
  又證人己○○、戊○分別證稱：打開糖果罐時，並沒有戴手套，直接拿出來；我
    們帶回調查站後，還有拿出來清點數量，也沒有戴手套等語，是證物已遭多人觸
    摸，而有鑑定之困難，且其上是否有丙○○之指紋，及丙○○平日之聯絡對象，
    均係檢察官偵查丙○○是否涉及犯罪時，得以調查參酌之證據，與被告犯行之認
    定並無直接關聯，核無調查之必要。
  至被告所稱丙○○尚有交付一盒女用香水禮盒云云，經公訴人提出台北看守所所
    拍攝之被告入所物品明細照片兩張，並未發現該女用香水禮盒，被告空言辯稱係
    遭看守所人員丟棄云云，不足採信，且亦與本案無關，附此敘明。
二、
  (一)按ＭＤＭＡ係毒品危害防條例所稱第二級毒品，且經行政院公告列為管制進出口
    之物品。核被告丁○○與共犯丙○○自馬來西亞吉隆坡，將管制物品第二級毒品
    ＭＤＭＡ攜帶入台，係犯毒品危害防制條例第四條第二項之運輸第二級毒品罪及
    懲治走私條例第二條第一項之私運管制物品罪。其與丙○○間，有犯意聯絡及行
    為分擔，應依共同正犯論處。
  (二)又被告持有二級毒品之低度行為，為運輸毒品之高度行為所吸收，不另論罪。被
    告以一個運輸行為，同時觸犯毒品危害防制條例第四條第二項之運輸毒品罪及懲
    治走私條例第二條第一項之私運管制物品進口罪二罪，應依刑法第五十五條想像
    競合犯之規定，從一較重之運輸第二級毒品罪處斷。另因被告於偵查中供述與案
    情有重要關係之待證事項或其他共犯之犯罪事證，經檢察官當庭陳明，爰依證人
    保護法第十四條第一項之規定減輕其刑。爰審酌被告犯罪動機、目的、手段、於
    機場即遭查獲，對社會所生危害較輕，運送毒品之重量非微、及其犯罪後坦承部
    分犯行，態度尚可等一切情狀，量處如主文所示之刑。
  (三)扣案ＭＤＭＡ藥錠七千零八十顆（共計淨重一五一○公克）係屬第二級毒品，有
    鑑驗通知書可稽，應依毒品危害防制條例第十八條第一項前段之規定沒收銷燬；
    用以包裝之糖果罐四個、包裝紙四張及塑膠袋七個，係被告或共犯所有，供犯罪
    所用之物，依刑法第三十八條第一項第二款之規定沒收。
據上論斷，應依刑事訴訟法第二百九十九條第一項前段，毒品危害防制條例第四條第
二項、第十八條第一項前段，懲治走私條例第二條第一項，刑法第十一條前段、第二
十八條、第五十五條、第三十八條第一項第二款，證人保護法第十四條第一項，判決
如主文。
中      華      民      國    九十一    年      三      月     十五     日
                                          法  官    蕭  一  弘
右正本證明與原本無異。
如不服本判決，應於判決送達後十日內，向甲○提出上訴狀。
                      書記官    郭  玉  芬
中      華      民      國    九十一    年      三      月     十八     日
附錄法條：
毒品危害防制條例第四條：
製造、運輸、販賣第一級毒品者，處死刑或無期徒刑；處無期徒刑者，得併科新臺幣
一千萬元以下罰金。
製造、運輸、販賣第二級毒品者，處無期徒刑或七年以上有期徒刑，得併科新臺幣七
百萬元以下罰金。
製造、運輸、販賣第三級毒品者，處五年以上有期徒刑，得併科新臺幣五百萬元以下
罰金。
製造、運輸、販賣專供製造或施用毒品之器具者，處一年以上七年以下有期徒刑，得
併科新臺幣一百萬元以下罰金。
前四項之未遂犯罰之。
懲治走私條例第二條
私運管制物品進口、出口逾公告數額者，處七年以下有期徒刑，得併科七千元以下罰
金。
以犯前項之罪為常業者，處三年以上十年以下有期徒刑，得併科一萬元以下罰金。
第一項之未遂犯罰之。
第一項所稱管制物品及其數額，由行政院公告之。
